【裁判字號】    89,上訴,3961
【裁判日期】    900116
【裁判案由】    違反臺灣地區與大陸地區人民關係條例等
【裁判全文】
臺灣高等法院刑事判決                          八十九年度上訴字第三九六一號
    上  訴  人
    即  被  告  甲○○TAN.
    選任辯護人  林宇文
                侯傑中
右上訴人因偽造文書案件，不服台灣桃園地方法院八十九年度訴緝字第七十一號，中
華民國八十九年九月十九日第一審判決（起訴案號：台灣桃園地方法院檢察署八十四
年度偵字第四五七○號），提起上訴，本院判決如左：
      主  文
原判決撤銷。
甲○○共同行使偽造私文書，足以生損害於公眾及他人，處有期徒刑壹年，並於刑之
執行完畢或赦免後，驅逐出境。
一九九五年三月二十五日ＥＤ卡號0000000000號入境登記表、同上卡號出
境登記表偽造之 CHOO（張亞珠）署押各壹枚、變造之TEO AH CHOO新加坡護照（編號
Ｓ0000000Ｅ）上鄭秋芳之照片壹張均沒收。
      事  實
一、甲○○為新加坡人，鄭秋芳（業經審結確定）係大陸地區福建省福州市人。鄭秋
    芳於民國八十四年二月二十七日持中國大陸護照自中國大陸至泰國，為求能前往
    加拿大，乃於泰國曼谷經由某不詳姓名泰國成年男子仲介結識甲○○，三人遂基
    於行使變造特種文書、偽造私文書及使公務員登載不實之犯意聯絡，甲○○與上
    開泰國男子並基於使大陸地區人民非法入境台灣地區之犯意聯絡，由鄭秋芳交付
    其所有之照片一張及費用美金三千元與甲○○，甲○○乃於八十四年二月二十七
    日至同年三月二十五日間某日在泰國某地將其配偶 TEO AH CHOO（張亞珠）所有
    之新加坡國護照（編號Ｓ0000000Ｅ），換貼鄭秋芳相片予以變造（該於
    國外變造外國護照之犯行為我國法律所不罰），並於八十四年三月二十五日在泰
    國曼谷機場交付予鄭秋芳，由甲○○陪同鄭秋芳持前揭變造之護照，由泰國曼谷
    機場搭乘泰航ＴＧ六三六班機前來桃園縣中正國際機場，並由甲○○於入境前在
    該泰航班機上先代鄭秋芳於入境登記表、出境登記表上偽造CHOO（張亞珠）之署
    押各一枚，藉以偽造 TEO AH CHOO（張亞珠）名義之私文書（此部分犯行為我國
    法律所不罰），並持其中入境登記表向中華民國海關人員行使，使該管公務人員
    將新加坡人 TEO AH CHOO入境之不實資料登載於其職務上所掌管之文書，足生損
    害於我國出入境管理之正確性及 TEO AH CHOO，而使大陸人士鄭秋芳非法入境台
    灣地區。嗣甲○○於八十四年三月二十七日先行出境，鄭秋芳則於同年四月十一
    日欲出境前往加拿大之際，經警於桃園中正機場當場查獲，經鄭秋芳供出上情。
    嗣甲○○於八十四年八月二十六日再度入境台灣，於同年八月二十七日擬搭乘中
    華航空公司班機前往泰國曼谷出境之際，為警緝獲。
二、案經內政部警政署航空警察局報請臺灣桃園地方法院檢察署檢察官偵查起訴。
        理  由
一、訊據上訴人即被告（以下簡稱被告）甲○○矢口否認有右揭犯行，辯稱：八十四
    年二月間，伊在新加坡，不在泰國，同年三月二十五日亦在新加坡未入境台灣，
    而伊與配偶 TEO AH CHOO（張亞珠）之護照曾經遺失，可能被人冒用，伊根本不
    識鄭秋芳，伊並未變造其配偶之護照，亦未陪同鄭秋芳非法入境台灣云云。辯護
    意旨則以：依鄭秋芳供述一名自稱甲○○與其共同來台，然該名自稱甲○○之男
    子，是否確係被告本人，因被告抗辯其護照遺失，自應再調查其他相關證據。又
    被告為新加坡人，對華文認識有限，其於原審所書之筆跡生硬，應屬正常。又全
    卷並無被告明知鄭秋芳為大陸人民之證據，且被告係透過一名泰國男子向被告購
    買護照，被告知悉鄭秋芳為大陸地區人民或泰國華僑抑或其他地區之華人，亦無
    從證明，依罪疑利益歸被告原則，不能論被告以違反使大陸地區人民非法進入台
    灣地區之罪名。又若被告確係本案之行為人，則其持配偶張亞珠之護照所為之變
    造行為，是否係經張亞珠之同意，亦值推敲。如係經張亞珠之同意，應無偽造入
    、出境登記表並進而行使之餘地。此部分因無任何證據證明被告確係未經張亞珠
    之同意而偽造入、出境登記表等文書，亦不得認定被告有偽造及行使偽造私文書
    之犯行。且原審並無證據證明被告是否在機場代鄭秋芳於入、出境登記表偽造張
    亞珠署押，被告所為本件犯行，若在中華民國領域外為本件犯行，即若在中華民
    國領域外或者非屬於我國領域內之泰航班機飛航途中先行偽造，因為中華民國法
    律所不罰，即無法該當於我國刑法第二百十六條之構成要件，不能論以行使罪名
    。原審既認定被告所變造之護照係在國外為之，自無從論被告行使變造特種文書
    罪。又我國海關人員對於護照及出入境登記表之查驗有實質審核之權限，非謂行
    為人一提出，海關人員即有登載之義務，且本案係海關人員於鄭秋芳欲離去台灣
    之際所查獲，原審以被告亦犯有使公務員登載不實事項於其職務上所掌管之文書
    ，亦有誤會云云。
二、經查：（一）、本件同案被告鄭秋芳以美金三千元代價，由被告交付變造之換貼
    鄭秋芳照片之 TEO AH CHOO護照一本，再由其陪同入境台灣，代為填寫簽署入出
    境登記表等節，業據同案被告鄭秋芳於警偵訊及審理中供述甚詳（參偵查卷宗第
    三頁反面至第四頁正面、第十五頁正面、第二十四頁反面、八十四年度訴字第八
    五六號刑事卷宗第六頁至第七頁、第十四頁正面），並有偽造 TEO AH CHOO名義
    之出境登記表在卷為憑（參偵查卷宗第八頁）。又該 TEO AH CHOO名義之新加坡
    護照，照片位置之照片換貼，防偽亂碼不完整，以解碼器解讀不出，可認確係變
    造，復經內政部警政署航空警察局查驗屬實，有護照鑑證影印本及扣案上開護照
    為證（參同上偵查卷宗第五頁、第八頁）；（二）、同案被告鄭秋芳因本案已經
    判決確定，並已經台灣臺灣桃園地方法院檢察署以八十四年執字第四七四二號案
    依法執行，依判決主文所載，並於刑之執行完畢或赦免後驅逐出境，有台灣桃園
    地方法院八十四年七月四日八十四年度訴字第八五六號判決以及台灣桃園地方法
    院檢察署八十五年四月五日（八四）桃檢銘執丙字第四七四二號函在卷可參（參
    八十四年度訴字第八五六號刑事卷宗第二一頁至第二二頁、第三五頁）。是鄭秋
    芳雖無法再次與本件被告當面對質，惟按諸鄭秋芳於原審之供詞，其所指稱該名
    陪同來台之新加坡人，其身高約一百七十五公分、微胖、膚色微黑等特徵，除身
    高部分容有稍許誤差外，與被告身材外觀之特徵均相符合（被告身高一百六十八
    公分、體重八十二公斤、膚色微黑，業據原審命丈量並勘驗紀錄在卷，並有照片
    可按（參八十九年度訴緝字第七一號刑事卷宗第三十九頁）；（三）、依卷附旅
    客入出境查詢所示，被告確於八十四年三月二十五日入境台灣、同年三月二十七
    日出境台灣，與同案被告鄭秋芳所指稱者相符（參同上偵查卷宗第六頁、第七頁
    ）；另核諸原審命被告其當庭書寫「張亞珠」、「CHOO」、阿拉伯數字及英文字
    母，以比對案外人鄭秋芳所指甲○○代為書寫之入出境登記表上字跡特徵（參同
    上偵查卷宗第八頁、刑事卷宗第三十八頁正、反面），再徵諸被告於八十四年三
    月二十五日、同年月二十七日所填寫之入、出境登記表有關「甲○○」之簽名（
    參八十四年度訴字第八五六號刑事卷宗第一九頁至第二十頁），比對被告上訴本
    院之上訴狀、委任狀以及於本院歷次之簽名（參本院八十九年十一月十四日、八
    十九年十二月一日、八十九年十二月十八日訊問筆錄），其中之「choo」以及「
    甲○○」之筆跡相同；（四）、又依被告入出境台灣之記錄，被告於八十四年三
    月二十五日本案案發前，有多次前來台灣觀光之紀錄，然原審命其陳述其旅遊之
    景點、名勝，竟不知之以對，對台灣一無所悉（參八十九年度訴緝字第七一號刑
    事卷宗第三四頁），足見其來台絕非意在觀光，亦至明確。雖被告現持用之新加
    坡護照確係於八十四年五月二十六日所重新核發，有該護照影本在卷足按（參同
    上刑事卷宗第九頁），與被告所稱護照遺失之時間相符，然被告亦可能於八十四
    年三月份知悉事發後，以謊報遺失為由，向新加坡政府重新申領護照，藉以湮滅
    證據卸責，是其上開所辯，要無足採。綜上各點，被告以及其辯護人所為無罪之
    辯解，均係卸責之詞，不足採信。本件事證明確，被告犯行堪以認定，應予依法
    論科。
三、核被告使大陸地區人民非法進入台灣地區之行為，違反台灣地區與大陸地區人民
    關係條例第十五條第一款規定，係犯台灣地區與大陸地區人民關係條例第七十九
    條第一項之罪；被告行使偽造之 TEO AH CHOO（張亞珠）名義入、出境登記表，
    核犯刑法第二百十六條、第二百十條行使偽造私文書罪；又行使變造之外國護照
    ，另犯刑法第二百十六條、第二百十二條之行使變造特種文書罪；又明知為 TEO
    AH CHOO （張亞珠 )入境為不實事項，而使海關人員登載該不實事項於其職務上
    所掌管之文書，另犯刑法第二百十四條使公務員登載不實罪。又被告為新加坡人
    ，其在泰國變造其妻 TEO AH CHOO（亦為新加坡人）新加坡國護照之行為，並非
    我國刑法所可適用之範圍，為中華民國刑法所不罰，附此敘明。又被告於入境我
    國之前代鄭秋芳於入境登記表、出境登記表上偽造CHOO（張亞珠）之署押各一枚
    ，藉以偽造 TEO AH CHOO（張亞珠）名義之私文書之行為，依目前旅客入境之一
    般經驗法則，均係在入境前之飛機上填寫，旅客下機後進入我國國境時，始持向
    海關人員提出入境登記表持以行使，是被告此部分偽造署押、偽造私文書之低度
    行為，尚非我國刑法所可得適用，併此敘明。被告與同案被告鄭秋芳，及前揭不
    詳姓名之泰國成年男子間，就上開行使偽造私文書、行使變造之外國護照及使公
    務員登載不實犯行均有犯意聯絡，行為之分擔，與上開泰國男子就使大陸地區人
    民非法入境台灣之犯行，亦有犯意聯絡、行為分擔，均為共同正犯。所犯上開四
    罪間，有方法結果之關係，為牽連犯，應依刑法第五十五條規定，從一情節較重
    之行使偽造私文書罪處斷。公訴人就被告台灣地區與大陸地區人民關係條例第七
    十九條第一項之罪，及刑法第二百十四條使公務員登載不實罪之犯行，雖均未指
    述，然上開犯行與其所指述者既有牽連犯裁判上一罪關係，基於審判不可分原則
    ，本院自得併予審理。
四、原審認被告罪證明確，而予以論罪科刑，固非無見。惟查：（一）、刑法第八條
    係有關外國人在中華民國領域外，對於中華民國人民犯罪是否適用中華民國刑法
    之規定。本件被告於八十四年二月二十七日至同年三月二十五日間某日在泰國某
    地將其配偶 TEO AH CHOO（張亞珠）所有之新加坡國護照（編號Ｓ000000
    0Ｅ），換貼鄭秋芳相片予以變造，因被告為外國人 TEO AH CHOO（張亞珠）為
    被告之妻，亦為外國人，變造該外國護照之犯行之被害人亦非我國人民，本不屬
    於我國刑法適用範圍，惟原判決於理由欄誤認該犯行係依刑法第八條之規所不罰
    ，尚有未合；（二）、被告陪同鄭秋芳持前揭變造之護照，由泰國曼谷機場搭乘
    泰航ＴＧ六三六班機前來桃園縣中正國際機場，於入境前在該泰航班機上先代鄭
    秋芳於入境登記表、出境登記表上偽造CHOO（張亞珠）之署押各一枚，藉以偽造
    TEO AH CHOO （張亞珠）名義之私文書，此部分犯行為我國法律所不罰，如前所
    述。是原判決理由欄論罪部分及於「其偽造署押係屬偽造私文書行為之一部，偽
    造私文書之低度行為應為行使該偽造私文書之高度行為所吸收。又被告偽造 TEO
    AH CHOO 名義之入境登記表、出境登記表二紙私文書，時間極為緊接，均以令同
    案被告鄭秋芳過境台灣為其目的，應認其上開行為為接續犯行」等語，於法不合
    ；（三）、台灣地區與大陸地區人民關係條例第七十九條第一項使大陸地區人民
    非法進入台灣地區罪之刑度，為五年以下有期徒刑、拘役或科或併科新台幣五十
    萬以下罰金，而刑法第二百十六條、第二百十條行使偽造私文書罪之刑度，為五
    年以下有期徒刑，比較二者主刑之重輕，以後者之罪較重。被告所犯上開四罪間
    ，應以行使偽造私文書罪較重，原判決從一重之結果，誤以台灣地區與大陸地區
    人民關係條例第七十九條第一項使大陸地區人民非法進入台灣地區罪，對於被告
    論罪科刑，於法未合；（四）、原判決對於被告偽造之入出境登記表未載明其確
    切之卡號，僅於主文與理由欄表示偽造 TEO AH  CHOO 名義之入、出境登記表上
    CHOO（張亞珠）署押各一枚，為偽造之署押，諭知宣告沒收，於將來執行沒收時
    ，恐生執行上之困難，亦有未洽；被告上訴意旨，猶執陳詞，否認犯罪，指摘原
    判決不當，固無理由，惟原判決既有可議，應由本院撤銷改判。爰審酌被告藉非
    法手段偷渡人口牟利，為世界公敵，犯罪行為嚴重影響我國入出境管理機關對入
    出境人口之掌握，對境內治安極不良之影響，而被告犯罪後力圖飾卸，毫無悔改
    之意等一切情狀，量處如主文所示之刑。又被告為外國人，受本件有期徒刑以上
    刑之宣告，依刑法第九十五條之規定，於刑之執行完畢或赦免後驅逐出境。一九
    九五年三月二十五日ＥＤ卡號0000000000號入境登記表、同上卡號出
    境登記表偽造之CHOO（張亞珠）署押各壹枚，為偽造之署押，依刑法第二百十九
    條宣告沒收。而經變造之 TEO AH CHOO新加坡國護照（編號Ｓ0000000Ｅ
    ）上鄭秋芳照片一張，係共犯鄭秋芳所有供犯罪所用之物，依刑法第三十八條第
    一項第二款宣告沒收。
據上論斷，應依刑事訴訟法第三百六十九條第一項前段、第三百六十四條、第二百九
十九條第一項前段，台灣地區與大陸地區人民關係條例第七十九條第一項，刑法第十
一條前段、第二十八條、第二百十六條、第二百十條、第二百十二條、第二百十四條
、第五十五條、第九十五條、第二百十九條、第三十八條第一項第二款，罰金罰鍰提
高標準條例第一條前段，判決如主文。
本案經檢察官劉靜婉到庭執行職務。
中    華    民    國    九十      年        一        月      十六      日
                            台灣高等法院刑事第十五庭
                                審判長法  官  房  阿  生
                                      法  官  胡  泉  田
                                      法  官  鄧  振  球
右正本證明與原本無異。
如不服本判決應於收受送達後十日內向本院提出上訴書狀，其未敘述上訴之理由者並
得於提起上訴後十日內向本院補提理由書（均須按他造當事人之人數附繕本）。
                                      書記官  洪  秋  帆
中    華    民    國    九十      年        一        月      十八      日
附錄：本案論罪科刑法條全文
台灣地區與大陸地區人民關係條例第七十九條
違反第十五條第一款規定者，處五年以下有期徒刑、拘役或科或併科新臺幣五十萬元
以下罰金。
以犯前項之罪為常業者，處一年以上七年以下有期徒刑，得併科新臺幣一百萬元以下
罰金。
刑法第二百十條
偽造、變造私文書，足以生損害於公眾或他人者，處五年以下有期徒刑。


司法院資訊處製作；財團法人民間司法改革基金會備份。
